臺灣高等法院刑事判決
上　訴　人　臺灣新竹地方法院檢察署檢察官
被　　　告　甲○○
　　　　　　　　　　樓（另案在台灣新竹戒治所戒治中）
義務辯護人　黃仕翰律師
上列上訴人因強盜案件，不服臺灣新竹地方法院93年度訴字第11
4號，中華民國93年10月29 日第一審判決（起訴案號：臺灣新竹
地方法院檢察署93年度偵字第749 號），提起上訴，本院判決如
下：
    主  文
原判決撤銷。
甲○○竊盜，因防護贓物、脫免逮捕，而當場施以強暴，累犯，
處有期徒刑陸年。
    事  實
一、甲○○前曾有竊盜、恐嚇、妨害自由、違反麻醉藥品管理條
    例等前科，最後一次於民國87年間因違反毒品危害防制條例
    案件，經本院判處有期徒刑3月，於91年1月24日確定，並於
    91年7月25 日執行完畢。詎其仍不知悔改，因缺錢給付小孩
    唸書費用，竟意圖為自己不法之所有，於93年1月24日下午4
    、5 時許，騎乘其所有之機車，行經丙○○、乙○○○夫婦
    位於新竹市○區○○路16巷19弄44號住處附近，發現該處大
    門未上鎖，認有機可乘，遂將機車暫停放於距離丙○○前揭
    式侵入該住宅後（侵入住宅部份未據告訴），竊取丙○○、
    乙○○○所有之新臺幣（下同）454元（舊版5元硬幣67枚、
    新舊版1元硬幣共119 枚）、易利信牌行動電話1支及大衛杜
    夫牌香煙6 包等物，經丙○○、乙○○○發覺可疑而上前查
    看質問，甲○○為防護贓物、脫免逮捕，竟當場與丙○○發
    生拉扯，進而持屋內高粱酒瓶攻擊丙○○，乙○○○見狀即
    上前攔阻，反遭酒瓶所傷，致乙○○○受有右手擦傷 0.2×
    0.3 公分、右拇指挫傷之傷害（傷害部分未經告訴）。嗣經
    丙○○、乙○○○及鄰人戴秋元、謝國盛等人合力將甲○○
    制伏而報警查獲，並自其身上查獲其所竊得之前揭硬幣、行
    動電話及香菸等物（已發還予被害人）。
二、案經新竹市警察局第二分局報請臺灣新竹地方法院檢察署檢
    察官偵查起訴。
    理  由
一、訊據被告甲○○雖坦承於右揭時地竊取被害人丙○○、乙○○○家裡財物之事實，惟矢口否認有何因防護贓物、脫免逮
    捕，而當場施以強暴之行為，辯稱伊被丙○○發現時，丙○○就用擒拿法將伊壓在地上，伊連反抗能力都沒有，後來又
    衝進來五、六個人，包括乙○○○在內，都一起打伊，伊並
    沒有拿高粱酒瓶攻擊丙○○，乙○○○為何受傷伊不清楚，
    伊並沒有拿酒瓶砸傷乙○○○，伊跟本不知道有酒瓶。是伊
    被打的時候，有被重擊物毆打，很像是被酒瓶毆打的等語。
二、惟查：
（一）右揭犯罪事實，業據被害人乙○○○於警訊時指稱：「當
      時我在二樓睡覺，發現有異常聲響，就起床查看就發現有
      人侵入，他先在我二樓的衣櫃拿了一包零錢後我尾隨嫌疑
      人下樓下樓後他拿取我放在書桌上易利信的手機和大衛杜
      夫香煙，然後我就向前制止他，便和嫌疑人發生扭打，過
      程中嫌疑人拿起放在飯桌上的酒瓶砸我先生，我向前制止
      ，搶嫌將我手背弄受傷以致流血，右手臂拉傷，於是我便
      報警合力將其擒獲」、「妳損失財物為何？）舊五元硬幣
      67枚、舊一元硬幣119枚、易利信手機1支、大衛杜夫香煙
      6 包。（妳有無受傷？）有，我右手手背受傷流血，右手
      臂拉傷」等語（見93年度偵字第749號偵查卷第6頁、第 7
      頁）。於偵查時以證人身分到庭證稱：「今年農曆過年初
      三下午三點多，當時我在二樓睡午覺，我先生聽到異聲就
      下樓，接著我聽到我先生和人對話，我覺得不對勁，我就
      下樓，看到被告正在偷錄放影機，我怕被告身上有凶器，
      之後我先生跟被告在拉扯，我看到被告拿酒瓶砸向我先生
      ，我就上前去阻擋，結果右手腕被他的酒瓶打到，接著我
      心臟病發作，一直發抖，後來警察問我都沒辦法講話」等
      語（見93年度偵字第749號偵查卷第第41 頁）。被害人乙○○○於本院審理時以證人身分擔保其證言之真實性時亦
      明白證稱：「（被告是否有打你？）他不是要打我，他是
      要打我先生，我就去阻擋，所以就打到我的手。（你的手
      哪裡受傷？）右手掌背面那裡，有流血。（被告是否是真
      的有拿酒瓶打到你的手？）有。（為何被告會拿酒瓶打妳
      先生？）因為他在偷東西，我先生抓他的手，問他為何偷
      東西，被告很生氣，就要打我先生。我也有去拉他的安全
      帽，他就拿酒瓶要打我先生，後來就打到我」等語（見本
      院94年2月3日審判筆錄）。證人丙○○於偵查時證稱：「
      當時我和我太太在二樓睡午覺，我聽到奇怪的走路聲音，
      看到一個人影走過去，我就下樓去看，看到被告頭戴安全
      帽、戴著手套，正在拔我家的錄放影機，我就說他怎麼這
      樣做，我就上前抓住他的手，他掙脫想走，叫我同情他家
      裡還有幼子，我不讓他走，他就出手打我，但沒有打到，
      然後他就拿起放在我家桌上的酒瓶【裡面還有一點高梁酒
      】要打我，我太太就上前去搶他的酒瓶，我沒有被打到，
      但是我太太的右手腕有被敲倒，接著我們夫妻二人就上前
      抱住被告，並大叫『小偷』，我們鄰居一位退休警察就過
      來將被告的手反折制伏住。（被告偷走何物？）後來警察
      在被告身上搜身，在他褲袋內發現一支我的手機、一些零
      錢及六包香煙」等語（見93 年度偵字第749號偵查卷第40
      頁、第41頁）。又被害人丙○○於本院審理時以證人身分
      擔保其證言之真實性時亦明白證稱：「（你太太當時的手
      為何受傷？）被告在偷東西時候，我們要阻止他，他就拿
      酒瓶打到我太太。（你們去抓小偷時，被告是否確實有抵
      抗？）被告有拿管子來打我，我就喊小偷。（被告是否有
      用手打你？）沒有。只有用酒瓶打我太太。（你剛才所說
      拿的管子打你，所謂的管子是什麼東西？）是酒瓶，不是
      管子」等語（見本院94年2月3日審判筆錄）。經核二人所
      述被害經過情節相符。
（二）證人即到場處理本件竊案之新竹市警察局第二分局東勢派
      出所警員陳元偉於原審審理時到庭證稱：「‧‧‧‧香煙
      、零錢，可能是在被告夾克的另一個口袋內查到的，我在
      現場時，沒有看到香煙、零錢‧‧‧‧被害人應該只有拿
      酒瓶出來，手機的部分是我自己問的，所以我很清楚，是
      在被告夾克中找到的，‧‧‧‧」等語（見原審93年6 月
      17日審判筆錄）。證人即拍攝該等遭竊物品照片之新竹市
      警察局第二分局東勢派出所警員柯鈞淵於原審審理時到庭
      證稱：「（照片上的東西，哪裡來的？）這些都是從現場
      取回的。我有問被害人確認過是被害人所失竊的東西。（
      你有無看到這些東西是在哪裡由何人，在何處取出？）我
      沒有到現場處理。被告被帶回警局時，有從他身上搜出手
      機，香煙、零錢、酒瓶是在現場處理的警員帶回來的，我
      不知道在那裡取獲。（為何會拍攝第十頁被害人乙○○○
      受傷照片的手，與本案有何關係？）因被害人說是被被告
      拿第十頁上方所拍攝相片中之酒瓶砸傷的，當時已經九點
      多，被害人精神狀況又不好，為了爭取移送的時間，才拍
      攝相片作為證據。（你拍的東西，是在警局從被告的身上
      搜出？或現場帶回來？）香煙、零錢、酒瓶是現場帶回來
      的，手套不確定，手機是從被告身上搜出來的」等語（見
      原審93年6月17日審判筆錄）。亦證實被告確有行竊被害
      人之手機，香煙、零錢等財物，且警員確在被害人家裡取
      回被害人所稱被告用以攻擊乙○○○之酒瓶。被告辯稱伊
      不知有酒瓶之事以及伊可能遭被害人持酒瓶打傷云云，顯
      不足採。
（三）就被告進入被害人屋內行竊時究竟有無頭戴安全帽乙節？
      查證人即被害人丙○○、乙○○○二人於警詢、偵查中並
      未提及，惟證人即被害人丙○○於原審行交互詰問時證稱
      ：當天下午在二樓睡覺，剛睡醒就看到一個人影，跑下樓
      後，看到一個人頭戴全罩式安全帽要拿錄放影機，被告要
      拿錄放影機的時候有抓住他的手，鄰居來之前，想要拔被
      告的安全帽看究竟是誰等語（見原審卷第52、54頁），證
      人即被害人乙○○○於原審交互詰問時亦證述：「（今年
      的一月二十四日，被告有無到妳家？）是農曆年初三，當
      天我倆夫妻在樓上睡覺，我先生（即被害人丙○○）先靜
      靜的下去，我覺得不對勁就跟著下去，我下樓就看到我先
      生抓著被告的手，不讓他走，問他為何要拿我們家的東西
      ，被告有戴安全帽。被告當時有拉來拉去，我把被告的安
      全帽拔下來，想看被告是誰，我先生沒辦法抓住他，就放
      開被告」等語（見原審卷第65頁），又該二證人於本院審
      理時亦均一致指稱被告當時確有戴安全帽（本院94年2月3
      日審判筆錄）。故證人丙○○、乙○○○於原審審理時及
      本院審理時均一致指稱被告進入住處行竊時，頭戴安全帽
      等情，雖該二證人所稱被告所戴之安全帽，並未據到場員
      警將之扣案或拍照存證。而證人即新竹市警察局第二分局
      東勢派出所警員陳元偉於原審審理時亦具結證稱：「（你
      到現場時，有無看到被告行竊的相關工具？）手套，被告
      的機車是停在被害人門口的路旁不到五公尺的地方，是在
      路邊」、「（有無看到被告有無攜帶安全帽？）我有看到
      安全帽，是在機車上或是在現場我忘記了，顏色、型式也
      忘記了」、「（現場有無找到安全帽？）沒有印象，手套
      是戴在被告手上」、「（如果有安全帽，為何沒有拍照？
      ）安全帽部分，我沒有印象，當時沒有注意到安全帽」等
      語（見原審卷第72至75頁）。惟查被告確有進入被害人住
      處行竊，為被告所不爭之事，而行竊時確有因防護贓物、
      脫免逮捕，而當場對被害人施以強暴行為，亦經被害人指
      訴歷歷，有如上述，至於被告行竊當時是否頭戴安全帽，
      與其行竊時施暴與否並無影響，被害人於警詢或偵查時未
      提及被告頭戴安全帽之事，或係因承辦員警、檢察官未詢
      問及此所致，本件被害人就關於被告行竊及以酒瓶施暴之
      過程所指始終一致，自不能以其二人就被告是否頭戴安全
      帽乙節之前並未提到以及並無安全帽扣案可證即認定渠等
      供述有所矛盾，是被告及其選任辯護人執此辯稱被害人之
      指訴不實云云，核不足採。
（四）關於被告持酒瓶施暴之經過情形，證人丙○○於偵查中係
      指訴：被告拿起放在桌上的酒瓶要打伊等語（見偵查卷第
      41頁），嗣於原審審理時則證稱被告有拿一個酒瓶在比劃
      ，是從飯桌上拿的，飯桌在客廳裡面，當時被告在他和乙○○○中間，有聽乙○○○說被告要拿酒瓶打她等語（原
      審卷第57頁），嗣又稱：在和被告推來推去的時候，放酒
      瓶的櫃子就在旁邊，被告沒有拿酒瓶打他等語（見原審卷
      第62頁），證人丙○○所述被告拿取酒瓶之位置及被告持
      酒瓶攻擊之對象固有不一致情形，再證人乙○○○於警訊
      中陳述：被告有拿飯桌上的酒瓶砸丙○○等語（見偵查卷
      第6 頁反面），於原審審理時則指訴：「酒櫥離飯桌多遠
      ？）好遠喔。」、「妳有無看到被告如何拿到酒瓶？）我
      們要拉被告的安全帽的時候，在與被告拉來拉去的時候，
      在這中間的時候被告拿到酒瓶。酒瓶放在酒櫥裡」等語（
      見原審卷第68頁），證人乙○○○所述被告拿取酒瓶之位
      置固亦前後不一。然查證人丙○○於本院審理時證稱：「
      （酒瓶是放在那裡？）桌子上。（你太太以前為何說是放
      在酒櫃那裡？）客廳有酒櫃，桌子跟酒櫃連在一起，酒瓶
      是放在桌子上」、（被告是否有用手打你？）沒有。只有
      用酒瓶打我太太」等語。證人乙○○○於本院審理時亦證
      稱：「（酒瓶是放在那裡？）桌子上。（是否酒櫃就在旁
      邊？）是。當時被告有說要我同情他，我就說同意，後來
      被告反而過來告我。（被告是否是真的有拿酒瓶打到你的
      手？）有」、「（為何被告會拿酒瓶打妳先生？）因為他
      在偷東西，我先生抓他的手，問他為何偷東西，被告很生
      氣，就要打我先生。我也有去拉他的安全帽，他就拿酒瓶
      要打我先生，後來就打到我」等語（見本院94年2月3日審
      判筆錄）。查依證人上開證述，實情應係被告於行竊時，
      經被害人丙○○發覺可疑而上前查看質問，被告為防護贓
      物、脫免逮捕，即當場與丙○○發生拉扯，進而持屋內高
      粱酒瓶攻擊丙○○，乙○○○見狀即上前攔阻，反遭酒瓶
      所傷，此經過情形與證人丙○○於偵查時，證人乙○○○
      於警訊或偵查時所指情節相符合，並無矛盾之處。是被害
      人乙○○○所稱被告毆打之對象應係丙○○，而因其出手
      抵擋致其手遭酒瓶打到，況被害人乙○○○被打之後確受
      有受有右手擦傷（右手掌背面）0.2×0.3公分、右拇指挫
      傷之傷害，除經證人乙○○○於本院供明外（本院94年 2
      月3日審判筆錄），並有照片（見93年度偵字第749號偵查
      卷第10頁底下一張）及衛生署新竹醫院診斷證明書一份在
      卷可按（見93年度偵字第749號偵查卷第45 頁）。觀其驗
      傷日期確係案發當日之93年1月24 日急診，且案發當時固
      屬冬天寒冷天氣，然手部手掌背面並無衣物護蓋，被告持
      酒瓶打人衡情亦足使人身體手掌背面擦傷或挫傷，況以被
      害人與被告之間素無怨尤，被害人就被告傷害及無故侵入
      告之理。雖被害人於原審審理時就酒瓶放置位置及被告係
      出手毆打何人供述有些微差異，亦難遽認其指訴係不實在
      ，故被告及辯護人辯稱被害人前後所供不一，而被害人乙○○○之傷勢並非酒瓶所傷，而係自行跌倒所致云云，核
      不足採。
（五）被告另辯稱伊被丙○○發現時，丙○○就用擒拿法將伊壓
      在地上，伊連反抗能力都沒有，後來又衝進來五、六個人
      ，包括乙○○○在內，都一起打伊，伊並沒有拿高粱酒瓶
      攻擊丙○○等語。然查丙○○係民國20年1月1日出生，案
      發時係年逾古稀之老人，雖然丙○○於原審審理時陳稱其
      從小習武，公路局退休後，在右揭住處開設國術館，發現
      被告時，有抓住被告的手，但不敢打被告，怕打死被告，
      看到被告時，沒有想過被告可能會有攻擊的肢體動作，只
      想問是誰叫被告來的等語（見原審卷第51、52、59頁），
      惟同時又稱被告有拿壹個酒瓶在比畫，是從飯桌上拿的，
      飯桌在客廳裡面，當時伊抓不住被告，伊已經是七、八十
      歲，伊抓不住被告等語（見原審卷第93年6月17 日審判筆
      錄）。而其於本院審理時則陳稱：「（你是否會國術？）
      不會。我沒有學國術。只是我太太跳元極舞而已。我在公
      路局上班，我沒有學國術，也沒有學別的武功」等語（見
      本院94年2月3日審判筆錄）。證人乙○○○於本院審理時
      亦證稱：丙○○並未學國術，而是伊有學按摩等語（見本
      院94年2月3日審判筆錄）。顯見證人丙○○於原審所稱伊
      因學過武術，怕打死被告等語，係誇張之語。本院參以證
      人丙○○係民國20年1月1日出生，案發時為年逾古稀之老
      人，其自承身高僅162公分，體重72 公斤，並非年輕壯碩
      之人，反觀被告係民國54 年8月7日生，為壯年之人，二
      人年齡與體力相差懸殊，證人丙○○欲擒服被告本即不易
      。故證人丙○○於原審所稱伊因學過武術，怕打死被告，
      以及被告並未毆打渠等等語，顯係誇張之語。被告據此辯
      稱丙○○用擒拿法將伊壓在地上，伊連反抗能力都沒有，
      後來又衝進來五、六個人，包括乙○○○在內，都一起打
      伊，伊並沒有拿高粱酒瓶攻擊丙○○等語，核不足採。至
      於被告身體固受有傷害，有照片在卷可按（見93年度偵字
      第749號偵查卷第21頁、第22 頁）。然查其身體所受之傷
      勢，被告雖聲稱係遭被害人丙○○等人毆傷，伊並未毆打
      被害人云云，然查證人丙○○係陳稱當時係被告持酒瓶打
      伊未打到而打到乙○○○，之後渠二人及鄰居才合力制伏
      被告等語，證人乙○○○於原審亦供稱伊有和被告拉扯，
      鄰居路人有打被告等語（見原審第69頁）。參以證人即警
      員陳元偉於原審亦證稱伊至現場時被告遭反綁，上身未穿
      衣服，被告並未表示受傷等語（見原審卷第71頁），以及
      被告於原審亦自承伊被制伏在地上有爭扎扭來扭去，手部
      被係綁傷等語（見原審卷第86頁）。顯見被告係在行竊後
      被發現，因防護贓物、脫免逮捕而先對被害人施暴，後再
      遭被害人及鄰人合力制伏並綑綁雙手，被告係在抗拒逮捕
      之情形下致身體受傷，並非自始即遭制伏，被告所辯其未
      抗拒亦未施暴被害人，而係單純遭受被害人毆打致受傷云
      云，顯係畏罪卸責之詞，不足採信。
    綜上所述，被告所辯均屬卸責之詞，核不足採，其犯行堪以
    認定，應依法論科。
三、查被告於行竊時，因防護贓物、脫免逮捕，而當場對被害人
    施以強暴行為，核被告所為，係犯刑法第329條、第328條第
    1項之準強盜罪。被告於87 年間因違反毒品危害防制條例案
    件，經本院於90年12月14日以90年度上更（一）字第987 號
    刑事判決判處有期徒刑3月，於91年1月24日確定，並於91年
    7月25 日執行完畢，有臺灣新竹地方法院檢察署刑案資料查
    註紀錄表及本院被告全國前案紀錄表各一份附卷可參，其受
    有期徒刑之執行完畢，5 年內再犯本件有期徒刑以上之罪，
    為累犯，應依刑法第47條規定加重其刑。
四、原審認被告罪證明確，予以論罪科刑，固非無見，惟查被告
    所為，係犯刑法第329條、第328 條第1項之準強盜罪。原審
    認被告係犯刑法第320條第1項之竊盜罪，容有未洽，檢察官
    上訴意旨意指摘其此，應認上訴有理由，爰由本院將原判決
    撤銷改判，並審酌被告正值壯年，僅因缺錢給付小孩唸幼稚
    園之費用，即思以不法獲取財物，並於竊盜犯行為被害人發
    覺之際，猶企圖防護贓物、脫免逮捕，對年老之被害人施暴
    造成傷害，甚值非難，其於本件犯行後，案件尚在原審繫屬
    時，猶不知警惕，於93年3月、6月間，再度另行起意行竊，
    分別經原審判處有期徒刑10月、1年確定，此有原審93 年度
    易字第250號、384號宣示判決筆錄各1 份在卷可稽，現又因
    施用毒品案件，於臺灣新竹戒治所戒治中，此有本院被告全
    國前案紀錄表可佐，足認其並無悔悟之心，雖其本次犯罪所
    得財物之價值不高，且已全數發還被害人，仍應予以責難等
    一切情狀，量處如所主文第2項所示之刑，以資懲儆。
五、據上論斷，應依刑事訴訟法第369條第1項前段、第364 條、
    第299條第1項前段，刑法第329條、第328條第1項、第47 條
    ，判決如主文。
本案經檢察官洪泰文到庭執行職務。
中　　華　　民　　國　　94　　年　　2 　　月　　24　　日
　　　　　　　　　刑事第十庭審判長法　官  許錦印
　　　　　　　　　　　　　　　　  法　官  黃金富
　　　　　　　　　　　　　　　　  法　官  許宗和
以上正本證明與原本無異。
如不服本判決，應於收受送達後十日內向本院提出上訴書狀，其
未敘述上訴之理由者並得於提起上訴後十日內向本院補提理由書
（均須按他造當事人之人數附繕本）。
                                  書記官  楊妙恩
中　　華　　民　　國　　94　　年　　3 　　月　　3 　　日
附錄本案論罪科刑法條全文：
中華民國刑法第328條
意圖為自己或第三人不法之所有，以強暴、脅迫、藥劑、催眠術
或他法，至使不能抗拒，而取他人之物或使其交付者，為強盜罪
，處五年以上有期徒刑。以前項方法得財產上不法之利益或使第
三人得之者，亦同。
犯強盜罪因而致人於死者，處死刑、無期徒刑或十年以上有期徒
刑；致重傷者，處無期徒刑或七年以上有期徒刑。
第一項及第二項之未遂犯罰之。
預備犯強盜罪者，處一年以下有期徒刑、拘役或三千元以下罰金
。
第329 條(準強盜罪)
竊盜或搶奪，因防護贓物、脫免逮捕或湮滅罪證，而當場施以強
暴脅迫者，以強盜論。
